【裁判字號】    99,上訴,365
【裁判日期】    990413
【裁判案由】    偽證
【裁判全文】
臺灣高等法院高雄分院刑事判決         99年度上訴字第365號
上  訴  人  臺灣屏東地方法院檢察署檢察官
被      告  乙○○
上列上訴人因被告偽證案件，不服臺灣屏東地方法院98年度訴字
第1026號中華民國98年12月29日第一審判決（起訴案號：臺灣屏
東地方法院檢察署98年度偵字第4807號），提起上訴，本院判決
如下：
     主  文
上訴駁回。
     理  由
一、公訴意旨略以：乙○○於民國（下同）98年5 月15日及98年
    5 月20日，於臺灣屏東地方法院檢察署96年度偵字第7499號
    甲○○涉嫌販賣毒品案件偵查中，出庭作證，經具結後，明
    知門號0000-000000 號行動電話於附表一所列時間之通聯錄
    音內容係渠與甲○○之對話，且此與案情有重要關係，竟虛
    偽陳述稱：不知道通聯錄音係何人間之通話云云，足以影響
    於偵查之結果，因認被告乙○○涉有刑法第168 條之偽證罪
    嫌云云。
二、按犯罪事實應依證據認定之，無證據不得認定犯罪事實，不
    能證明被告犯罪者，應諭知無罪之判決，刑事訴訟法第154
    條第2 項、第301 條第1 項分別定有明文。又刑事訴訟法第
    161 條第1 項規定：檢察官就被告犯罪事實，應負舉證責任
    ，並指出證明之方法，因此，檢察官對於起訴之犯罪事實，
    應負提出證據及說服之實質舉證責任。倘其所提出之證據，
    不足為被告有罪之積極證明，或其指出證明之方法，無法說
    服法院以形成被告有罪之證據，基於無罪推定之原則，自應
    為被告無罪判決之諭知（最高法院92年台上字第128 號判例
    參照）。另刑法第168 條規定證人依法作證時，必須對案情
    有重要關係之事項，為虛偽之陳述，始負偽證罪之責，所謂
    於案情有重要關係之事項，係指該事項之有無，足以影響裁
    判之結果者而言，苟其事項之有無，與裁判之結果無關，縱
    其陳述虛偽，亦難令負該項罪責（最高法院29年上字第2341
    號、71年台上字第8127號判例意旨及85年度台上字第3201號
    、94年度台上字第896 號判決意旨參照）。
三、再按被告以外之人於審判外之陳述，雖不符刑事訴訟法第15
    9 條之1 至第159 條之4 之規定，而經當事人於審判程序同
    意作為證據，法院審酌該言詞陳述或書面陳述作成時之情況
    ，認為適當者，亦得為證據。當事人、代理人或辯護人於法
    院調查時知有第159 條第1 項不得為證據之情形，而未於言
    詞辯論終結前聲明異議者，視為有前項之同意，同法第159
    條之5 第1 項、第2 項定有明文。立法意旨在於傳聞證據未
    經當事人之反對詰問予以核實，原則上先予排除，惟若當事
    人已放棄反對詰問權，於審判程序中表明同意該等傳聞證據
    可作為證據，基於尊重當事人對傳聞證據之處分權，及證據
    資料愈豐富，愈有助於真實發見之理念，且強化言詞辯論主
    義，使訴訟程序得以順暢進行，上開傳聞證據亦均具有證據
    能力。查本案據以認定被告犯罪事實存否之被告以外之人之
    言詞或書面陳述，被告及檢察官於本院審理時，均同意作為
    證據，且於本院言詞辯論終結前，均未聲明異議，而本院審
    酌該言詞陳述及書面陳述作成之情況，未見有何不適當之情
    形，是依前開規定，均得為證據。
四、檢察官認被告涉有偽證罪嫌，無非係以被告與甲○○間之通
    話錄音，及被告先後於98年5 月15日、98年5 月20日檢察官
    偵查中，以證人身分具結後之陳述暨各次作證時簽具之證人
    結文等資料，茲為論罪依據。訊據被告乙○○固坦承於檢察
    官偵查中證述如上之內容，惟否認有何偽證犯行，辯稱：未
    曾使用門號0000-000000 號行動電話，確實不知附表一所示
    時間，係何人持用該行動電話與何人通話，伊不認識甲○○
    ，於檢察官偵查中係依實陳述等語。經查，被告前於另案因
    販賣第一級毒品犯行，經本院以97年度上更(一)字第153 號判
    決判處有期徒刑20年，嗣經最高法院以97年度台上字第5951
    號判決駁回被告上訴而確定，該案中係認定被告於95年10月
    21日下午2 時許，使用門號0000-000000 號行動電話與吳念
    慈聯絡出售第一級毒品海洛因予吳念慈之事宜；復於於96年
    1 月10日下午5 時28分許，由林鳳雀以門號0000-000000 號
    行動電話撥打被告使用門號0000-000000 號行動電話，表示
    購買第一級毒品，並相約交易時間、地點；被告另於96年1
    月23日上午11時29分許，因黃勤能以門號0000-000000 號行
    動電話撥打被告所使用門號0000-000000 號行動電話表示購
    買第一級毒品海洛因，雙方約定交易時間、地點後，被告即
    推由一位與之具有販賣第一級毒品犯意聯絡之成年男子，於
    同日中午12時20分許至約定地點交付第一級毒品海洛因予黃
    勤能；並依該案卷內監聽資料認定被告曾於附表二所示時間
    ，持門號0000-000000 號行動電話，分別與林鳳雀、黃勤能
    等人，有如附表二所示對話內容等情，有上開判決在卷可證
    （參原審卷第26至30頁）。證人甲○○於本院審理時亦證稱
    ：伊是透過被告胞弟陳寬宏認識被告等語，且經本院提示附
    表一所示時間之通話紀錄，訊以有無與被告通話，目的為何
    ，其復證稱：伊確有與被告通話，都是要向被告購買毒品海
    洛因等語，由上事證，固足認定被告辯稱不認識甲○○及未
    曾使用門號0000-000000 號行動電話乙節，容有疑義；且以
    附表一編號一所示通話時間，與附表二編號2 所示最後通話
    時間，相距未及2 分鐘，即於上開2 時點持用門號0000-000
    000 號行動電話之人，應係同一人或相互認識、知悉之人，
    益見被告辯稱：不知如附表一編號1 所示時間，係何人使用
    門號0000-000000 號行動電話云云，洵難採信。然因如附表
    一所示通訊監察錄音光碟檔案，經內政部警政署刑事警察局
    鑑定人員輸入儀器檢視分析結果，認其語音樣品品質不佳，
    不符鑑定需求，無法從事聲紋比對，有內政部警政署刑事警
    察局98年10月14日刑鑑字第0980142570號函附卷足憑（見原
    審卷第40頁），且即或依證人甲○○前開在本院審理中之證
    詞，足以認定附表一之通話紀錄確係被告與證人甲○○之通
    話；然觀諸如附表一所示之通訊監察譯文（見偵字第7499號
    偵查卷影印本13-16 頁），內容不過係發話者與受話者相約
    見面及代為取交、送達物品至第三人處；而證人甲○○於本
    院審理時則供稱：上開通聯之對話係伊欲向被告購買毒品海
    洛因等語，惟經本院核閱該等通聯紀錄，實無從認定甲○○
    係欲向被告購買毒品，是甲○○所供是否真實，亦有可疑。
    再起訴事實所指甲○○涉嫌販賣毒品案件之台灣屏東地方法
    院檢察署96年度偵字第7499號偵查卷宗，經原審向該署調借
    ，承辦檢察官以偵查不公開為由，僅檢借被告於98年5 月15
    日、20日之訊問筆錄過院，則甲○○涉嫌販賣毒品之內容如
    何，與被告有何關聯，證人甲○○所證其係向被告購買毒品
    是否屬實等情，本院即無從認定。又偽證罪所謂與案情有關
    事項，依前揭判例意旨，自應以該事項之有無，是否足以影
    響判決之結果為斷，故首要確認被告上開證述內容之待證事
    項為何，再進而認定該待證事項是否足以影響裁判結果；而
    毒品危害防制條例第4 條所規定之販賣毒品罪，係以行為人
    基於營利之意圖而販賣毒品為構成要件，在現行立法採一罪
    一罰之原則下，就各該次販賣毒品之時間、地點、對象、交
    易模式、均應予以特定，方足謂各該次之販賣毒品行為已成
    立犯罪。甲○○涉嫌販賣毒品案，據甲○○於本院審理中供
    稱：不知該案結果如何，並未收到檢察官之起訴書或不起訴
    處分書等語，是在甲○○部分尚未經起訴移送，又經原審調
    卷無果，無法審閱其可能之涉嫌內容之情形下，實無從窺知
    本案起訴書所指「被告甲○○涉嫌販賣毒品案件」之內容為
    何。職此，縱然認為被告曾於附表一所示時間，使用門號00
    00-000000 號行動電話與甲○○聯絡，然尚無法逕認此節與
    「被告甲○○涉嫌販賣毒品案件」是否有關，更無從判斷是
    否屬與案情有重要關係之事項，洵無從臆測未來甲○○是否
    起訴；又如經起訴，亦無從認定被告所證上開事項對於繫屬
    法院裁判之結果，是否足生如何之影響；或推斷是否已對於
    檢察官偵查結果產生如何之影響。準此，被告前揭辯解雖有
    難以採信之處，然因本件被告於檢察官偵查中以證人身分具
    結作證之際，所證情節是否全然虛偽，是否屬於案情有重要
    關係之事項；該事項之有無，是否足以影響裁判之結果，均
    無積極證據足以為不利於被告之認定。綜上所述，被告否認
    犯罪事實所持之辯解固有疑義，惟因依檢察官所提出之證據
    ，不足為被告有罪之積極證明。此外，復查無其他證據足證
    被告有何偽證犯行，揆諸首開判決、判例意旨及說明，當認
    被告之犯罪嫌疑不足，原審因而為被告無罪之諭知，洵無不
    合，檢察官上訴指摘原判決不當，非有理由，應予駁回。
據上論斷，應依刑事訴訟法第368條，判決如主文。
本案經檢察官陳國全到庭執行職務。
中    華    民    國    99    年    4     月    13    日
                  刑事第四庭    審判長法  官  蕭權閔
                                      法  官  李嘉興
                                      法  官  陳吉雄
以上正本證明與原本無異。
如不服本判決應於收受本判決後10日內向本院提出上訴書狀，其
未敘述上訴理由者，並得於提起上訴後10日內向本院補提理由書
狀（均須按他造當事人之人數附繕本）「切勿逕送上級法院」。
中    華    民    國    99    年    4     月    14    日
                                      書記官  郭蘭蕙
附表一
┌────────────────────────────────────────┐
│門號0000-000000號行動電話通聯資料                                               │
├──┬────────┬───────────────────┬────────┤
│編號│通話時間        │通話內容                              │備註            │
├──┼────────┼───────────────────┼────────┤
│1   │96年1月23日中午 │A：明振仔！你先拿過去。               │譯文編號：08-122│
│    │12時22分5秒     │B：好。                               │                │
│    │                │A：你等會看要去哪，打個電話給我。     │                │
│    │                │B：好。                               │                │
├──┼────────┼───────────────────┼────────┤
│2   │96年1月30日上午 │A：一個大的一個小的用一起拿去下家那， │譯文編號：09-130│
│    │9時0分26秒      │   算千五。                           │                │
│    │                │B：好啊。                             │                │
├──┼────────┼───────────────────┼────────┤
│3   │96年1月31日上午 │A：拿一個小杯的去兵營那邊給乃利（音譯 │譯文編號：09-136│
│    │10時33分44秒    │   ）。                               │                │
│    │                │B：乃利喔。                           │                │
│    │                │A：他到了喔。                         │                │
├──┼────────┼───────────────────┼────────┤
│4   │96年1月31日中午 │A：你好了沒？                         │譯文編號：09-139│
│    │12時27分16秒    │B：好了阿。                           │                │
│    │                │A：你等一下拿給源仔之後在拿去南門     │                │
│    │                │   醫院公園那邊給賢仔，之前那個賢仔。 │                │
├──┼────────┼───────────────────┼────────┤
│5   │96年2月1日上午  │A：你還沒出來喔？                     │譯文編號：09-144│
│    │9時29分35秒     │B：有啦。                             │                │
│    │                │A：我在這條路上都沒看到你阿。         │                │
│    │                │B：我走另一條比較快阿。               │                │
│    │                │A：那順便拿一個小杯的那阿煙（音譯）那 │                │
│    │                │   邊。                               │                │
│    │                │B：阿煙？                             │                │
│    │                │A：網咖那邊。                         │                │
│    │                │B：喔，好。                           │                │
├──┼────────┼───────────────────┼────────┤
│6   │96年2月1日上午  │A：你等一下拿一個小杯的去給娟阿。     │譯文編號：09-146│
│    │10時28分4秒     │B：阿？                               │                │
│    │                │A：拿一個小的給娟阿。                 │                │
│    │                │B：說大聲一點啦。                     │                │
│    │                │A：我說你拿一個小杯的給娟阿啦。       │                │
│    │                │B：學校喔？                           │                │
│    │                │A：嘿。                               │                │
└──┴────────┴───────────────────┴────────┘
附表二
┌──┬────────┬──────────────────────┐
│編號│  通話時間      │      通   話   內   容                     │
├──┼────────┼──────────────────────┤
│ 1  │96年1 月10日下午│乙○○：喂。                                │
│    │5 時28分26秒    │林鳳雀：向你反應一下。                      │
│    │                │乙○○：嗯。                                │
│    │                │林鳳雀：東西好像少了一點。                  │
│    │                │乙○○：嗯。                                │
│    │                │林鳳雀：東西好像少了一點。                  │
│    │                │乙○○：都一樣呀！                          │
│    │                │林鳳雀：不過我有感覺我用凸的感到比較少這樣，│
│    │                │        快一點現在要在那裡？                │
│    │                │乙○○：在那裡喔。                          │
│    │                │林鳳雀：啊......哪裡？哪裡啊？              │
│    │                │乙○○：嗯。                                │
│    │                │林鳳雀：哪裡啊？                            │
│    │                │乙○○：一樣啦。                            │
│    │                │林鳳雀：喔好好，馬上過去喔。                │
│    │                │乙○○：好。                                │
├──┼────────┼──────────────────────┤
│ 2  │96年1 月23日上午│黃勤能：拿一啦。                            │
│    │11時29分13秒    │乙○○：等一會好不好。                      │
│    │                │黃勤能：等多久。                            │
│    │                │乙○○：20分鐘。                            │
│    │                │黃勤能：那我開到恆春剛好。                  │
│    │                │乙○○：好。                                │
│    ├────────┼──────────────────────┤
│    │96年1 月23日中午│黃勤能：到了沒呀。                          │
│    │12時20分15秒    │乙○○：我叫明振仔（音譯）拿過去了。        │
│    │                │黃勤能：好啦。                              │
└──┴────────┴──────────────────────┘

司法院資訊處製作；財團法人民間司法改革基金會備份。
